臺灣高等法院刑事判決　　　　　　　　94年度上訴字第2015號
上　訴　人　臺灣板橋地方法院檢察署檢察官
被　　　告　甲○○
選任辯護人　楊揚律師
上列上訴人因被告毒品危害防制條例等案件，不服臺灣板橋地方
法院93年度重訴字第35號，中華民國94年5月18日第一審判決（
起訴案號：臺灣板橋地方法院檢察署93年度偵字第10148號），
提起上訴，本院判決如下：
    主  文
上訴駁回。
    理  由
一、公訴意旨略以：被告甲○○明知真實姓名年籍不詳，自稱「
    張先生」之成年男子，以夾藏於包裹郵寄（送貨單號碼為EＺ
    000000000BE 號）之方式，自比利時私運屬管制進出口物品
    之第二級毒品MDMA進入國內，竟基於幫助私運管制物品進口
    及幫助運輸毒品之概括犯意，在其位於臺北縣永和市○○路
    680 巷1 號5 樓頂樓加蓋（即6 樓）之出租套房租屋處，代
    收包裹郵件（3 、4 、5 樓為賓館，收件地址寫在3 樓賓館
    櫃台，起訴書誤寫為1 號5 樓），連續於民國92年12月間某
    日及93年1 月19日，依指示在上址收受前揭包裹郵件，再由
    「張先生」事先所僱用之某一不知情計程車司機及游浴沂（
    經檢察官為不起訴處分確定）轉交予「張先生」，並獲取新
    臺幣（下同）2 千元之報酬。嗣於93年1 月19日為財政部臺
    北關稅局以X 光檢查儀注檢貨物時發現該包裹郵件可疑，經
    開啟檢查後發現其內夾藏第2 級毒品MDMA 4包（合計10336
    顆，驗餘淨重2310.57 公克），而予以查扣。嗣經法務部調
    查局調查員偽裝成郵務人員，於93年1 月19日13時30分許，
    將前揭包裹郵件送達交付予甲○○，予甲○○收受時當場查
    獲，經甲○○配合調查員辦案，逮捕受「張先生」委託，前
    來取貨之不知情計程車司機游浴沂（經檢察官為不起訴處分
    確定），始悉上情。因認被告甲○○涉犯懲治走私條例第2
    條第1 項之幫助私運管制物品進口逾公告數額罪及毒品危害
    防制條例第4 條第2 項之幫助運輸第2 級毒品罪嫌。
二、按犯罪事實應依證據認定之，無證據不得認定犯罪事實；不
    能證明被告犯罪者，應諭知無罪之判決，刑事訴訟法第 154
    條第2項、第301條第 1項分別定有明文。又事實之認定，應
    憑證據，如未能發現相當證據，或證據不足以證明，自不能
    以推測或擬制之方法，以為裁判基礎，（最高法院40年台上
    字第86號判例要旨參照。）再認定不利於被告之事實，須依
    積極證據，苟積極證據不足為不利於被告事實之認定時，即
    應為有利被告之認定，更不必有何有利之證據（最高法院30
    年上字第816號判例要旨參照。）所謂「積極證據足以為不
    利被告事實之認定」，根據同院76年台上字第4986號判例意
    旨，係指據為訴訟上證明之全盤證據資料，在客觀上已達於
    通常一般之人均不致有所懷疑，而確信被告確曾犯罪之程度
    ，若未達到此一程度，而有合理懷疑之存在時，即無從為有
    罪之認定。
三、公訴人認被告甲○○涉上揭犯罪行為，無非係以（一）被告
    甲○○於調查局臺北市調查處調查及偵訊時供承受姓名、年
    籍均不詳，自稱「張先生」者僱用，提供其位於台北縣永和
    市○○路680巷 1號5樓頂樓加蓋之租屋處，代收國外郵寄包
    裹（收件地址寫在 3樓旅館櫃台），並先後於92年12月間及
    93年 1月19日在上址收受包裹，再依指示將包裹郵件交由不
    知情之某一計程車司機及游浴沂轉交「張先生」， 2次均獲
    取報酬2千元等語。（二）編號EＺ000000000BE號送貨單 1紙
    ，包裹收件地址為臺北縣永和市○○路680巷1號 3樓（起訴
    書誤寫為1號5樓），且由被告甲○○簽名親收。（三）在包
    裹內所查扣之綠色藥丸4包（合計10336顆，驗餘淨重2310.5
    7公克），確實含有第2級毒品MDMA成分，此有法務部調查局
    檢驗通知書1紙在卷，此外，並有查扣之包裹及毒品照片2幀
    附卷。（四）同案被告游浴沂於偵訊時供述，於93年1 月19
    日下午 2時許，經不詳男子之委託，至被告甲○○上址租屋
    處樓下拿取包裹，並交付 2千元予被告甲○○。（五）被告
    甲○○所使用之0000000000號行動電話，早於92年12月17日
    起即與「張先生」使用之0000000000號行動電話通話頻繁，
    通話時間亦非短暫，此有上開行動電話通聯紀錄各 1份在卷
    可憑。若僅為代收包裹兩次事宜，何以需要如此頻繁之聯繫
    ？又若非代收違禁物品，「張先生」何以需一再以他人地址
    作為收受包裹之處所？顯示被告對所收包裹內含毒品之事實
    ，已經知之甚詳為依據。
四、訊據被告甲○○雖坦承於右揭時、地受真實姓名、年籍均不
    詳，自稱「張先生」之成年男子僱用，代收夾藏MDMA4包（
    合計10336顆，驗餘淨重2310.57公克，送貨單號碼為EＺ0
    00000000BE號）包裹郵件之事實，惟堅決否認有何幫助運輸
    及走私第2級毒品MDMA之犯行，並辯稱：伊於92年12月17日
    看到蘋果日報刊登代收聖誕禮品，便依報載0000000000號行
    動電話，與自稱「張先生」者應徵，「張先生」說其從事網
    路購物，若有客戶訂購物品，「張先生」會請廠商將貨物寄
    給伊代收，伊收到貨物再通知「張先生」，「張先生」會委
    託快遞來取貨，每件報酬8百元至1千元。因等了很多天，所
    以「張先生」給伊報酬2千元，作為補償，伊不知該貨物內
    藏有第2級毒品MDMA等語。
五、經查：
  (一)上揭物品，係自比利時空運來臺，以臺北縣永和市○○路
      68 0巷1號3樓為收貨地址，被告則為收件人，嗣於93年1
      月19日為財政部臺北關稅局以X光檢查儀檢視貨物時發現
      可疑，經開啟檢查後發現夾藏MDMA4包（合計10336顆，驗
      餘淨重2310.57公克），再由法務部調查局調查員偽裝成
      郵政人員，於93年1月19日13時30分許，將前揭包裹交付
      予甲○○等情，業據被告供承在卷，核與證人即承辦本案
      之調查員林梁瑩於本院審理中證述屬實（原審94年1月11
      日審判筆錄），且有送貨單1紙、紙箱1個、MDMA4包、金
      色包裝紙4紙扣案，及臺北關稅局扣押貨物、運輸工具收
      據及搜索筆錄1紙、查扣之包裹及毒品照片2紙在卷可稽（
      法務部調查局臺北市調處移送卷第21頁、53頁、54頁、原
      審卷第66頁）。
  (二)本件由被告領取扣案包裹內裝之綠色藥丸4包（合計10336
      顆，驗餘淨重2310.57公克），經送法務部調查局鑑定結
      果，均含第2級毒品MDMA成分，有法務部調查局93年2月16
      日鑑定通知書影本1紙可按（法務部調查局臺北市調處移
      送卷第54頁），固得證明被告出面所領取之包裹內確有第
      2級毒品MDMA。然該物品既係藏於包裹紙箱內以運送方式
      由被告受領，單由外觀實無從知悉其內裝置何種物品，因
      此被告是否知悉該貨物內藏有上述毒品，仍應依積極證據
      證明之，尚難僅憑受領郵包之事實，即遽而推測被告自始
      即屬知情。
  (三)被告係於92年12月17日見蘋果日報刊登代收聖誕禮品之廣
      告，依報載0000000000號行動電話，以其所有之00000000
      00號行動電話與真實姓名及年籍均不詳，自稱「張先生」
      者應徵代收包裹等情，有蘋果日報刊登廣告之報紙影本、
      蘋果日報分類廣告刊登表各一紙及0000000000號及000000
      0000號行動電話雙向通聯紀錄各 1份在卷足憑（法務部調
      查局臺北市調處移送卷第22頁至第43頁、第46頁、第47頁
      ），被告辯稱係見報紙刊登廣告才應徵代收郵件等情，即
      堪信實。
  (四)走私運輸毒品入境，於我國刑罰上乃係重典，向為警方極
      力查緝，犯罪者則以隱密之方式從事，此為公眾所週知。
      自稱「張先生」者如利用不知情之被告簽收該包裹，被告
      既不知情，即不致於簽收時有何異狀，以啟他人疑竇，因
      而得以避人耳目；如自稱「張先生」者告知被告所收受者
      乃涉有重典之毒品，被告於簽收時，或將因知情而緊張，
      或神色有異，如此顯足以暴露其犯行。為避免為人發覺犯
      罪，自稱「張先生」者自無告知被告之必要，以免增加為
      警查獲之風險。更何況自稱「張先生」者，豈能甘冒風險
      ，對見報紙廣告而應徵代收郵包工作之人，即賦予信任，
      告知運輸毒品入境之事？又倘被告知悉上開包裹內夾藏
      MDMA毒品，衡情自當隱匿其身分及所在處所，以免遭警查
      獲，豈會以自己之真實身分代收？準此，益徵被告對於本
      件犯罪事實應無所悉。
（五）本件包裹經調查員偽裝成郵務人員送達，被告下樓簽收包
      裹時表情很自然，於調查員表明身分，上前逮捕被告時，
      被告才變得很緊張，情緒有點失控，一直強調是幫人代收
      等情，亦經證人即承辦本案之調查員林梁瑩於原審審理中
      證述在卷（見原審卷第50頁），顯見被告於調查員告知前
      並非明知包裹內所夾藏者為MDMA毒品。
 (六) 又被告甲○○所有之0000000000號行動電話與「張先生」
      使用之0000000000號行動電話，除於92年12月17日先由被
      告依報紙所刊登之廣告撥打應徵上揭工作，「張先生」回
      撥一通外，自92年12月25日起，至93年1月19日被告被查
      獲止，共有通聯紀錄13通，其中被告撥打予「張先生」2
      通，時間為12月25日、26日各1通，通話時間分別為53秒
      、79秒；「張先生」撥打予被告11通，時間為12月25日、
      26日各2通27日、28日、29日、93年1月14日各1通、1月17
      日2通、1月18日1通，通話時間分別為26秒、37秒、37秒
      、16秒、19秒、18秒、62秒、70秒、37秒、20秒、18秒、
      12秒等情，有00 00000000號行動電話雙向通聯紀錄1份在
      卷可稽（見法務部調查局臺北市調處移送卷第22頁至第40
      頁），難謂被告與「張先生」有異常之通話紀錄。何況被
      告既然受「張先生」之託代收郵件，則雙方以電話聯絡，
      與常情無違，不能以此推定被告知情為毒品仍故為幫助走
      私及運輸。
 (七) 再公訴人指稱被告於92年12月間某日，幫自稱「張先生」
      者代收郵件，亦涉嫌幫助運輸及走私第二級毒品MDMA乙次
      。然查：被告僅承認曾代收包裹，堅決否認知情包裹內藏
      MDMA毒品。就被告所供稱於92年12月間某日所代收之包裹
      ，既然未曾起獲，自無積極證據足以證明包裹內亦夾藏有
      MDMA毒品。至於上開所查扣之毒品，僅能證明被告於93年
      1月19日13時30分許，所收受之包裹內夾藏第2級毒品MDMA
      ，要與92年12月間所收包裹無關。
六、綜上諸情參互以觀，本件並無積極證據足以證明被告對於93
    年 1月19日13時30分許收受之包裹內夾藏有毒品乙節具有認
    識，亦無證據證明被告於92年12月間某日所代收之包裹內夾
    藏有MDMA毒品。既不能證明被告犯罪，衡諸前揭規定及判例
    意旨，自應為無罪之諭知。
七、檢察官上訴意旨略以：苟被告真係受託代收網購禮品，豈會
    於調查人員上前時情緒緊張，甚至失控，且被告行為時已年
    近四十歲，對此種工作之應徵方式及工作內容與一般常情不
    符，難道不會覺得懷疑並加以確認云云。經查被告簽收郵包
    之時表情本屬自然，係遭調查人員上前時始有情緒緊張之情
    形，並強調是幫人代收，已如前述。一般常人驟遇人一擁而
    上，情緒不免緊張，不能因此推定知情為毒品仍故為幫助走
    私及運輸。又，犯罪事實應依積極證據予以證明，不能僅憑
    推斷之詞認定之。被告即使應徵工作之方式及工作內容與常
    情不符，亦無從因而證明其有檢察官所指之犯行。綜上所述
    ，本件檢察官之上訴無理由，應予駁回。
據上論斷，應依刑事訴訟法第368條，判決如主文。
本案經檢察官賴俊雄到庭執行職務。
中　　華　　民　　國　　94　　年　　9 　　月　　30　　日
　　　　　　　　　刑事第二十庭  審判長法　官  陳貽男
　　　　　　　　　　　　　　　　　    法　官  許仕楓
　　　　　　　 　 　　　　　　　　　　法　官  邱志平
以上正本證明與原本無異。
如不服本判決，應於收受送達後十日內向本院提出上訴書狀，其
未敘述上訴之理由者並得於提起上訴後十日內向本院補提理由書
（均須按他造當事人之人數附繕本）。
                                      書記官  魏汝萍
中　　華　　民　　國　　94　　年　　9 　　月　　30　　日
